【裁判字號】    95,交訴,43
【裁判日期】    950609
【裁判案由】    公共危險等
【裁判全文】
臺灣臺北地方法院刑事判決              95年度交訴字第43號
公  訴  人  臺灣臺北地方法院檢察署檢察官
被      告  乙○○
                    （另案於臺灣臺北監獄執行中）
上列被告因公共危險等案件，經檢察官提起公訴（九十五年度偵
字第一九三七號），本院判決如下：
    主  文
乙○○駕駛動力交通工具肇事，致人受傷而逃逸，累犯，處有期
徒刑柒月。
被訴過失傷害部分不受理。
    事  實
一、乙○○前於民國八十六年間因違反懲治盜匪條例案件，經臺
    灣臺北地方法院以八十六年度訴字第二三二七號判處有期徒
    刑七年四月，並經臺灣高等法院、最高法院以八十六年度上
    訴字第六五二五號、八十七年度台上字第一五七五號判決駁
    回上訴確定，於九十一年四月十一日因縮短刑期假釋出監，
    在所餘刑期內未經撤銷假釋，於九十三年十月十五日視為執
    行完畢，猶不知悔改，於九十四年十一月十二日晚間八時三
    十分許，駕駛車牌號碼ＡＹ─一六○六號自用小客車，沿臺
    北縣新店市○○街南向北車道行駛，行至安德街六十巷口前
    ，適有行人丙○○穿越該交岔路口，原應注意汽車行駛至交
    岔路口左轉彎時，應行至交岔路口中心處左轉，並不得占用
    來車道路搶先左轉，且應注意車前狀況，並隨時採取必要之
    安全措施，而當時天候晴、夜間有照明、道路鋪裝柏油、乾
    燥、無缺陷、無障礙物、視距良好，亦無不能注意之情事，
    竟疏未注意貿然左轉，致其駕駛車輛車頭撞擊丙○○，致丙
    ○○受有頭面、頸、兩臂肘多處挫擦傷、背腿疼痛等傷害（
    被訴過失傷害部分業經撤回告訴），詎乙○○眼見肇事，並
    已致丙○○受傷，竟因恐後續刑事及民事賠償責任而未下車
    查看丙○○傷勢，復未採取救護或其他必要措施，即另行起
    意，逕行駕駛上開車輛逃離現場，甫行至安德街六○巷內，
    又不慎撞擊陳李彩琴所有、交由李巧蘭使用停放路邊之車牌
    號碼：三Ｈ—六七四七號自用小客車，仍未停車察看，駕車
    逃逸，嗣經丙○○之妻見狀報警處理後，始循線查獲。
二、案經丙○○訴由臺北縣政府警察局新店分局報請臺灣臺北地
    方法院檢察署檢察官偵查起訴。
    理  由
壹、被訴肇事逃逸罪部分：
一、上揭事實業據被告乙○○於警詢（見偵卷第六、七頁）、本
    院準備程序（見本院卷第二七頁反面、第二八頁）及審理程
    序（見本院卷第三七頁反面）中坦承不諱，經核與被害人丙
    ○○於警詢指稱：「（車禍發生情形？）我與乙○○駕駛Ａ
    Ｙ—一六○六號自小客車。對方肇事後未停車即逃離事故現
    場。（肇事經過？）我當時欲穿越馬路時有先往左右邊看一
    下，並確認無車後我開始往前走一至二步，後再往左右看時
    就看見我右邊方向有ＡＹ—一六○六號車並跨越雙黃線往我
    方向疾駛而來，我當時反應不來即被撞上了。我的正臉部、
    右手、右腳、左腳、背部受傷，有驗傷單一份，．．．。」
    （見偵卷第八、九頁）、於偵查中指訴：「（告被告何事？
    ）傷害。（被告撞到你時有無下車查看？）沒有。我清醒後
    看到被告正要加速逃逸，我躺在地下，趕快起身閃開，被告
    逃逸時還蛇行。」（見偵卷第五三頁）等情明確，並有道路
    交通事故現場圖（見偵卷第十二頁）、道路交通事故調查報
    告表（見偵卷第十三、十四頁）、天主教耕莘醫院診斷證明
    書（見偵卷第十五頁）、臺北縣政府警察局新店分局道路交
    通事故肇事人自首情形紀錄表（見偵卷第十六頁）、臺北縣
    政府警察局新店分局道路交通事故當事人酒精測定紀錄表（
    見偵卷第十七頁）、臺北縣政府警察局新店分局交通事故當
    事人通訊資料表（見偵卷第十八、十九頁）、臺北縣政府警
    察局新店分局交通分隊道路交通事故補充資料表（見偵卷第
    二一頁）、現場照片（見偵卷第二三至三十頁）、車籍作業
    系統查詢認可資料（見偵卷第三一、三二頁）、臺北縣政府
    警察局舉發違反道路交通管理事件通知單（見偵卷第四四頁
    ）及臺北縣政府警察局新店分局交通分隊事故分析研判表（
    見偵卷第四五頁）附卷足憑，足徵被告之自白與事實相符，
    應屬可採，是本件事證明確，被告犯行堪以認定，應依法論
    科。
二、按「刑法第一百八十五條之四規定之駕駛動力交通工具肇事
    ，致人死傷而逃逸罪，其立法理由為：『為維護交通安全，
    加強救護，減少被害人之死傷，促使駕駛人於肇事後，能對
    被害人即時救護』，係認駕駛人駕車肇事後，倘能將被害人
    即時救護，即可減輕或避免被害人之傷亡，此亦攸關社會大
    眾生命、身體之安全，其目的除維護交通安全外，並兼顧公
    共安全之保護；該條所規定之『肇事』，乃指因駕駛人之行
    為致被害人死傷之事故，至肇事之原因如何？是否出於故意
    或過失？均非所問，又所謂『逃逸』，係指肇事後，未適當
    處理事故而離開現場之意」，有最高法院九十二年度臺上字
    第一七九三號判決可資參照。被告於肇事後，明知告訴人丙
    ○○已因車禍受傷，因恐負刑事及民事賠償責任，竟未採取
    救護或其他必要措施，即逕行駕駛上開自用小客車逃離現場
    ，核其所為係犯刑法第一百八十五條之之四肇事逃逸罪。又
    被告前於八十六年間因違反懲治盜匪條例案件，經臺灣臺北
    地方法院以八十六年度訴字第二三二七號判處有期徒刑七年
    四月，並經臺灣高等法院、最高法院先後以八十六年度上訴
    字第六五二五號、八十七年度台上字第一五七五號判決駁回
    上訴確定，於九十一年四月十一日因縮短刑期假釋出監，在
    所餘刑期內未經撤銷假釋，於九十三年十月十五日視為執行
    完畢，有臺灣高等法院被告前案紀錄表附卷可稽（見本院卷
    第十三頁），其受有期徒刑之執行完畢後，五年以內再犯本
    件有期徒刑以上之罪，為累犯，應依刑法第四十七條之規定
    ，加重其刑。爰審酌被告於肇事後未能即時救助傷者，逕行
    逃逸，惟告訴人所受為頭面、頸、兩臂肘多處挫擦傷、背腿
    疼痛等傷害，尚非過於重大，被告事後坦承犯行，深表悔悟
    ，當庭向告訴人下跪致歉，告訴人明確表示願意原諒被告（
    見本院卷第二八頁），及其品行、智識程度等一切情狀，量
    處如主文所示之刑，以為儆懲。
貳、被訴過失傷害罪部分：
一、公訴意旨略以：被告乙○○於九十四年十一月十二日晚間八
    時三十分許，駕駛車牌號碼ＡＹ─一六○六號自用小客車，
    沿臺北縣新店市○○街南向北車道行駛，行至安德街六十巷
    口前，適有行人即告訴人丙○○穿越該交岔路口，被告原應
    注意汽車行駛至交岔路口左轉彎時，應行至交岔路口中心處
    左轉，並不得占用來車道路搶先左轉，且應注意車前狀況，
    並隨時採取必要之安全措施，而當時天候晴、夜間有照明、
    道路鋪裝柏油、乾燥、無缺陷、無障礙物、視距良好，亦無
    不能注意之情事，竟疏未注意貿然左轉，致其駕駛車輛車頭
    撞擊告訴人，致告訴人受有頭面、頸、兩臂肘多處挫擦傷、
    背腿疼痛等傷害，因認被告涉犯刑法第二百八十四條第一項
    前段之過失傷害罪嫌。
二、按告訴乃論之罪，告訴人於第一審辯論終結前得撤回其告訴
    ，又告訴經撤回者，應諭知不受理之判決，刑事訴訟法第二
    百三十八條第一項及第三百零三條第三款分別定有明文。
三、經查，本件過失傷害案件，公訴人認被告係涉犯刑法第二百
    八十四條第一項前段之過失傷害罪嫌，依同法第二百八十七
    條前段之規定，須告訴乃論。經查，告訴人於本院九十五年
    五月二九日準備程序時，已當庭提出刑事撤回告訴狀撤回其
    告訴，有準備程序筆錄（見本院卷第二八頁）及刑事撤回告
    訴狀（見本院卷第二九頁）附卷可參，按諸上揭規定，應諭
    知不受理之判決。
據上論斷，應依刑事訴訟法第二百九十九條第一項前段、第三百
零三條第三款，刑法第一百八十五條之四、第四十七條，判決如
主文。
本案經檢察官甲○○到庭執行職務
中    華    民    國    95    年    6     月    9     日
                  刑事第十四庭  審判長法  官  吳靜怡
                                      法  官  孫萍萍
                                      法  官  李家慧
上正本證明與原本無異。
如不服本判決，應於判決送達後10日內向本院提出上訴狀（應抄
附繕本）。告訴人或被害人如對於本判決不服者，應具備理由請
求檢察官上訴，其上訴期間之計算係以檢察官收受判決正本之日
期為準。
                                      書記官  楊文祥
中    華    民    國    95    年    6     月    9     日
附錄本件論罪科刑法條：刑法第一百八十五條之四。
中華民國刑法第185條之4
駕駛動力交通工具肇事，致人死傷而逃逸者，處 6 月以上 5 年
以下有期徒刑。


司法院資訊處製作；財團法人民間司法改革基金會備份。
